臺灣高等法院交通事件裁定　　　　　　 94年度交抗字第364號
抗　告　人　甲○○
即受處分人
上列抗告人因違反道路交通管理處罰條例案件，不服臺灣板橋地
方法院，中華民國94年3 月29日所為裁定（94年度交聲字第116
號），提起抗告，本院裁定如下：
    主  文
抗告駁回。
    理  由
一、按汽車駕駛人於行駛道路時，使用手持式行動電話進行撥接
    或通話者，處新臺幣（下同）3000罰鍰，道路交通管理處罰
    條例第31條之1 第1 項定有明文。又上開所謂撥接或通話，
    指有撥號、接聽、通話或數據通訊等使用狀態者，汽車駕駛
    人行駛道路禁止使用手持式行動電話實施及宣導辦法第2 條
    第3 款亦有規定。
二、本件移送意旨略以：抗告人即受處分人甲○○駕駛車號Ｇ4
    ─8799號自用小客車，於民國（下同）93年11月19日下午2
    時12分許，行經臺北市○○路時，為臺北市政府警察局交通
    分隊值勤警員，以「汽車駕駛人於行駛道路時，使用手持式
    行動電話進行通話」之違規事實，掣單舉發，因認抗告人違
    反道路交通管理處罰條例第31條之1 第1 項之規定，處抗告
    人罰鍰3000元等語。
三、抗告意旨略以：抗告人原申訴係於93年11月19日下午2 時12
    分許，未持行動電話撥打電話，但警方如何推斷抗告人於該
    日下午2 時6 分許有於行車時撥打行動電話，而被查獲當時
    抗告人並未使用行動電話，只是在調整收訊角度，致遭警方
    誤認。又抗告人認為舉發單上所填寫之時間即93年11月19日
    下午2 時12分，係警員看見抗告人違規之時間，警員製作舉
    發單予抗告人簽名之時間應為同日下午2 時35分許，為此提
    起抗告請求撤銷原裁定云云。
四、經查：
（一）本件抗告人於93年11月19日下午2 時12分許，駕駛車號Ｇ
      4 ─8799號自用小客車，行經臺北市○○路時，遭警舉發
      有「汽車駕駛人於行駛公路時，使用手持式行動電話」之
      違規，嗣向原處分機關交通部公路總局臺北區監理所提出
      申訴，經函請舉發單位調查結果，仍認其有前揭違規行為
      ，乃依違反道路交通管理處罰條例第31條之1 第1 項規定
      ，裁處罰鍰3000元等情，有臺北市政府警察局93年11月19
      日北市警交大字第ＡＣＶ273173號舉發違反道路交通管理
      事件通知單、臺北市政府警察局內湖分局93年12月29日北
      市警內分交字第09364086800 號函各1 份附卷可參。
（二）訊據抗告人固自承有於上揭時地有為警攔停之事實，惟矢
      口否認有如警員舉發之駕駛汽車時使用手持式行動電話違
      規之行為，並於原審訊問時辯稱：舉發當時伊並無使用行
      動電話，是之前講完行動電話約2 、3 分鐘（又稱5 至10
      分鐘）後始遭警員舉發，伊之前講行動電話均有使用耳機
      ，因為通訊不良，才拿起行動電話檢查收訊是否滿格，此
      動作恰為警員看見，誤會伊使用行動電話云云。惟按道路
      交通管理處罰條例第31條之1 第1 項規定汽車駕駛人於行
      駛道路時，使用手持式行動電話進行「撥接或通話者」，
      故無論撥接或通話皆是本條例處罰的範圍。以撥接的情形
      而論，固不必達於鍵入完整號碼後等待通話之情況下，始
      違反本條文之規定，只要有撥打行動電話之動作，即屬處
      罰的範圍。蓋駕駛人行駛道路時，使用手持式行動電話將
      增加肇事率，已為定論。且本條例乃為加強道路交通管理
      ，維護交通秩序，確保交通安全而制定，為避免交通事故
      的發生，實有必要嚴格規範此種行為。經查，本件違規之
      取締經過業經證人即舉發本件之臺北市政府警察局內湖分
      局警備隊警員何明煌於原審到庭結證稱：當時伊和同事在
      基河路執行交通取締，在抗告人之前伊正好舉發完1 件交
      通違規（未繫安全帶）案件，當時伊站在路邊，車流量多
      ，車速不快，伊想要整理交通時，就看見抗告人之車子由
      慢車道朝伊正前方過來，伊看到抗告人手持行動電話，抗
      告人發現伊後即將行動電話放下，抗告人是在撥打或在講
      話，伊無法確定，伊將抗告人車輛攔下並告知抗告人違反
      交通管理條例，抗告人則向伊陳述係使用耳機通話，伊即
      表示即使是使用耳機，也不能撥打電話，只能接聽，伊有
      看過抗告人之通聯記錄，在告發前的幾分鐘，抗告人確曾
      使用行動電話等語（見原審卷第17頁）。而本件抗告人遭
      警員掣單舉發違規之時間為93年11月19日14時12分（詳見
      卷附違規通知單影本），依卷附抗告人所提出之行動電話
      門號0000000000號行動電話通話明細影本所示（見原審卷
      第9 頁），抗告人於舉發違規之同日14時6 分51秒確有「
      發話」予行動電話門號0000000000號，並於同日14時8 分
      6 秒結束通話，通話時間為75秒等情，有上開行動電話門
      號通聯明細資料影本1 份在卷足憑，核與證人何明煌前開
      所證述之情節相符，堪認抗告人當時確有以其行動電話與
      外界通話。縱令當時抗告人係以耳機與外界通話，然該筆
      通話記錄顯示抗告人為「發話者」，則抗告人必有「撥打
      」之行為，此行為亦屬道路交通管理處罰條例第31條之1
      第1 項處罰的範圍。且據抗告人提出之違規案件陳述書所
      載，抗告人自述確曾於案發當日14時6 分至14時8 分之「
      行車時」有使用耳機話筒撥打行動電話，自亦排除抗告人
      係於「停車」狀態時撥打該通行動電話，是此部分抗告人
      所辯實難採信。
（三）再按舉發單上所填之違規時間，常係警員製作舉發單之當
      時時刻，非必為道路使用人真正違規行為之時間點。依卷
      附臺北市政府警察局舉發違反道路交通管理事件通知單上
      所載之違規時間為93年11月19日14時12分，對照前開抗告
      人提出之通聯明細，距離抗告人於同日14時6 分51秒至同
      日14時8 分6 秒通話時間，僅相距約5 分鐘。而證人何明
      煌於原審訊問時證稱：舉發單上面所載12分是伊告發之時
      間，伊告發時有看手錶，從伊攔停到告發，相隔約2 、3
      分鐘，因為伊還要檢查抗告人之證件，並且還與抗告人對
      話，所以伊認為通聯記錄所示14時8 分即為抗告人通話之
      時間等語（見原審卷第18頁），是參酌警員攔停舉發、要
      求受抗告人拿出證件並填寫罰單所耗費之時間，臺北市政
      府警察局舉發違反道路交通管理事件通知單與通聯紀錄兩
      者間之5 分鐘差距，仍係符合經驗法則上之合理誤差。抗
      告人雖認舉發單上所填寫之時間即為警員看見伊違規之時
      間，又警員製作舉發單予抗告人簽名之時間應為同日下午
      2 時35分許云云，惟並無提起任何證據證明之，且與證人
      何明煌前開舉發違規之證詞明顯不符，自無可採。抗告人
      舉發前有駕駛前開自用小客車而使用手持式行動電話進行
      撥接或通話之行為，堪以認定。
五、綜上所述，本件抗告人確有於前揭時地於行駛道路時，使用
    手持式行動電話進行撥接、通話之違規，從而原處分機關依
    上開道路交通管理處罰條例第31條之1 第1 項之規定，裁處
    抗告人罰鍰3000元，並無違誤。原裁定認抗告人確有前開違
    規行為，而將抗告人之異議聲明駁回，其認事用法，核無違
    誤，抗告人猶執前詞，指摘原裁定為不當，非有理由，應駁
    回之。
六、據上論結，應依道路交通管理處罰條例第89條，道路交通案
    件處理辦法第26條，刑事訴訟法第412 條，裁定如主文。
中　　華　　民　　國　　94　　年　　5 　　月　　24　　日
                  刑事第四庭  審判長法　官  許增男
　　　　　　　　　　　　　　    　　法  官  周煙平
　　　　　　　　　　　　　　　    　法  官  謝靜恒
以上正本證明與原本無異。
不得再抗告。
                                    書記官  魏淑娟
中　　華　　民　　國　　94　　年　　5 　　月　　24　　日
